臺灣屏東地方法院民事判決　　　　　　110年度潮簡字第339號
原　　　告　屏東縣車城鄉公所

法定代理人　張春桂　
訴訟代理人　孫大昕律師
被　　　告　林幸妙　
訴訟代理人　曾建勛　
上列當事人間請求損害賠償事件，本院於民國110年12月2日言詞
辯論終結，判決如下：
    主  文
被告應給付原告新臺幣（下同）219,863元，及自110年10月20日
起至清償日止，按週年利率百分之5計算之利息。
訴訟費用由被告負擔。
本判決第一項得假執行。但被告於執行標的物拍定、變賣或物之
交付前，以219,863元為原告預供擔保，或將請求標的物提存後
，得免為假執行。
    事實及理由
一、原告主張：被告於108年8月5日凌晨2時55分許，駕車行經屏
    東縣車城鄉溫泉路段之屏199線34.4K處時不慎自撞（下稱系
    爭事故），撞毀原告所有之「四重溪入口意象」公共藝術設
    施（下稱系爭設施）。系爭設施每座設置成本為312,063元
    ，於公有財物分類屬於界石，經折舊後價值219,863元，為
    此請求被告賠償等語。並聲明：被告應給付原告219,863元
    ，及自起訴狀繕本送達翌日起至清償日止，按週年利率百分
    之5計算之利息。
二、被告則以：系爭設施之底座並未遭被告撞毀，不應一併計入
    求償範圍，且系爭設施並非行車安全設施或界石，原告折舊
    標準亦不適法。系爭事故發生於108年8月5日，原告於110年
    9月8日始變更為向被告求償，已罹於2年時效，原告之訴為
    無理由等語置辯。並聲明：原告之訴駁回。
三、系爭設施為原告設置，共花費624,126元設置2座。被告於前
    開時地與其配偶曾建勛駕車發生系爭事故，將系爭設施（除
    底座外）撞毀，經警移送曾建勛公共危險、被告藏匿人犯罪
    ，惟因證據不足而均經屏東地檢署為不起訴處分等情，業經
    本院調取臺灣屏東地方檢察署108年度偵字第10848號卷宗核
    閱屬實，並為兩造所不爭執，堪信為真實。
四、法院之判斷
㈠、按因故意或過失，不法侵害他人之權利者，負損害賠償責任
    ；汽車、機車或其他非依軌道行駛之動力車輛，在使用中加
    損害於他人者，駕駛人應賠償因此所生之損害。但於防止損
    害之發生，已盡相當之注意者，不在此限，民法第184條第1
    項、第191條之2定有明文。原告設置系爭設施之成本為312,
    063元（每座），遭被告撞毀後，業已由軍方將底座打除，
    另行設置裝置藝術等情，業據原告提出事故時現場照片、屏
    東縣車城鄉公所工程費決算書、決算明細表、新設裝置藝術
    照片等件為證。是系爭設施之成本為312,063元，應堪認定
    。被告雖以前詞置辯，惟查：
  ⒈系爭設施105年4月8日竣工，105年5月6日驗收合格，距離被
    告撞毀之日僅使用3年3月，依照原告提出照片以觀，系爭設
    施之材質為金屬、混凝土、石（本院卷第8頁），與以混凝
    土、石為主要材質之「界石」（最低使用年限10年）應屬相
    當，與以混凝土、鐵、木為主要材質之「鐵路標誌」（最低
    使用年限15年），或以鋼、鐵、合金為主要材質之「列車警
    告停車裝置」（最低使用年限10年）相較，折舊計算並未對
    被告更不利，被告關於折舊計算之抗辯，自屬無據。
  ⒉被告雖抗辯僅撞毀設施上方的金屬造型，底座並未損壞，不
    應計入賠償金額，另設置時之發包工作費、管理費、空污費
    等均不應計入云云，惟原告既花費624,126元設置2座公共設
    施，即應以上開金額計算系爭2座設施之價值，並無僅計算
    硬體成本之理。而系爭設施作為公共藝術，自以其造型意象
    為主要價值，撞毀其主要之造型部分後，實難認底座有何單
    獨存在之價值，原告主張系爭設施全部遭被告毀損，並非無
    據，被告前開所辯，均無可採。
  ⒊被告另抗辯於系爭事故發生時，原告即已知肇事者，是原告
    之損害賠償請求權業已罹於時效云云，為原告所否認。被告
    就原告知悉由何人駕車撞毀系爭設施乙節，並未提出相關證
    明，本院審酌系爭事故經檢方偵查後作成不起訴處分，並未
    如法院審判具有公開性質，原告初始亦以曾建勛為被告提起
    本件訴訟，益證原告就被告應負本件損害賠償責任乙事，於
    起訴時並不知情，被告前開抗辯並無所據，本院自難為有利
    於被告之認定。
㈡、綜上所述，原告依據侵權行為損害賠償之法律關係，請求被
    告賠償系爭設施扣除折舊後之價值，給付如主文所示之金額
    ，為有理由，應予准許。
㈢、末按遲延之債務，以支付金錢為標的者，債權人得請求依法
    定利率計算之遲延利息；應付利息之債務，其利率未經約定
    ，亦無法律可據者，週年利率為百分之5；給付無確定期限
    者，債務人於債權人得請求時，經其催告而未為給付，自受
    催告時起，負遲延責任。其經債權人起訴而送達訴狀，或依
    督促程序送達支付命令，或為其他相類之行為者，與催告有
    同一之效力，民法第233條第1項前段、第203條、第229條第
    2項分別定有明文。本件原告請求被告賠償損害，係以支付
    金錢為標的，是原告請求被告給付自起訴狀繕本送達翌日即
    如主文所示日期起至清償日止，按週年利率5%計算之利息，
    為有理由，應予准許。惟因本件原告起訴時係向被告配偶曾
    建勛送達起訴狀繕本，嗣變更被告時僅提出變更被告暨陳報
    狀，於本院110年10月19日言詞辯論期日始表明原因事實、
    請求權基礎、金額計算均引用起訴書及準備書狀（本院卷第
    52頁）。考量被告之訴訟代理人即為原本遭起訴之被告，對
    於上開起訴內容知之甚詳，故應以上開言詞辯論期日即110
    年10月19日為被告收受起訴狀繕本之日，並以翌日即110年
    10月20日為遲延利息起算日，附此敘明。
五、本件事證已臻明確，兩造其餘攻擊防禦方法及所提證據，經
    核於結果不生影響，爰不一一論述，併此敘明。
六、本件係就民事訴訟法第427 條訴訟適用簡易程序所為被告敗
    訴之判決，依同法第389 條第1 項第3 款規定，應職權宣告
    假執行，並依同法第392 條第2 項、第3 項規定，依職權宣
    告被告如預供相當之擔保，得免為假執行。又本件訴訟費用
    確定為2,310元，命由敗訴之被告負擔，附此敘明。
八、據上論結，原告之訴為有理由，爰判決如主文。
中    華    民    國   110    年    12    月    7     日
                   潮州簡易庭     法  官  麥元馨
正本係照原本作成。
如對判決上訴，須於判決送達後20日內向本院提出上訴狀，其未
表明上訴理由者，應於提出上訴後20日內向本院補提理由書狀（
均須按他造當事人之人數附繕本）。如委任律師提起上訴者，應
一併繳納上訴審裁判費。
中    華    民    國   110    年    12    月    7     日
                                  書記官  洪雅玲